臺灣彰化地方法院刑事判決　　　　　　　96年度訴字第1095號
公　訴　人　臺灣彰化地方法院檢察署檢察官
被　　　告　乙○○
　　　　　　　　　　（現另案於臺灣臺中看守所羈押中）
指定辯護人　張奕群律師
上列被告因違反毒品危害防制條例案件，經檢察官提起公訴（96
年度偵字第5012號），本院判決如下：
    主  文
乙○○無罪。
    理  由
一、公訴意旨略以：
    被告乙○○明知「安非他命」係屬毒品危害防制條例第2條
    第2項第2款所列管之第二級毒品，不得非法持有、販賣，仍
    基於反覆實施販賣第二級毒品安非他命以牟利之概括犯意，
    自民國（下同）95年農曆過年後某日起，至95年4月27日止
    ，在彰化縣田尾鄉○○路120巷23號，連續販賣安非他命予
    丙○○，次數3次，交易金額分別為新臺幣（下同）2000元
    、6000元及6000元（6000元之重量均為半錢）。嗣經臺灣彰
    化地方法院檢察署檢察官指揮行政院海岸巡防署海岸巡防總
    局中部地區巡防局彰化機動查緝隊實施通訊監察，循線查獲
    上情。因認被告乙○○觸犯刑法56條、毒品危害防制條例第
    4條第2項之「連續販賣第2級毒品」罪嫌。
二、檢察官係以下列為證據：
  (一)被告於警偵訊中之供述。
  (二)證人丙○○於警詢及歷次偵查中之證述、指認犯罪嫌疑人紀
    錄表、彰化縣田尾鄉○○路120巷23號現場搜索照片6張、汽
    車車籍資料1份。
  (三)行政院海岸巡防署中部地區巡防局彰化機動查緝隊偵查報告
    書、通訊監察譯文表各6份及通訊監察錄音光碟1份。
  (四)臺灣彰化地方法院檢察署95年度聲監字第171號卷宗，95 年
    監續字第204、116、85、176、338號卷宗，96年度聲監續字
    第74、12、628、569、446、515、137號卷宗，96年度監報
    字第7、359、331、292、269、26、64號卷宗。
三、按刑事訴訟法第154條項規定：「被告未經審判證明有罪確
    定前，推定其為無罪。犯罪事實應依證據認定之，無證據不
    得認定犯罪事實。」此即為無罪推定原則及證據裁判原則。
    又檢察官對犯罪構成要件事實之舉證責任，應達到「無庸置
    疑」（Beyond a Reasonable Doubt）之程度，即必須說服
    裁判者至確信、無合理的懷疑其主張有可能不實之程度，始
    盡其舉證責任。亦即檢察官所提出之證據，不能產生合理懷
    疑被告可能是無辜受冤之人。我國實務代表見解如最高法院
    76年台上字第4986號判例：「認定犯罪事實所憑之證據，雖
    不以直接證據為限，間接證據亦包括在內；然而無論直接或
    間接證據，其為訴訟上之證明，須於通常一般之人均不致有
    所懷疑，而得確信其為真實之程度者，始得據為有罪之認定
    ，倘其證明尚未達到此一程度，而有合理之懷疑存在時，事
    實審法院復已就其心證上理由予以闡述，敘明其如何無從為
    有罪之確信，因而為無罪之判決，尚不得任意指為違法。」
    即為「無庸置疑」之最佳詮釋。
四、經查：
  (一)證人丙○○於警訊中、偵查中之證詞，與檢察官之公訴事實
    不相符：
  1.按證人之陳述，如有前後不符，或相互歧異時，究竟何者為
    可採，法院仍得本其自由心證予以斟酌。起訴事實指稱：被
    告於「95年農曆過年後某日起，至95年4月27日止」連續販
    賣三次毒品給丙○○，然證人丙○○於95年12月5日警訊
    筆錄中（96他字第51號卷P.13）陳述：「正確時間我不記得
    ，大約在今年（95）年7月至8月間」，及於95年12月5日
    檢察官偵訊中結證（96他字第51號卷P.19）：「95年7、8
    月間開始嫂仔購買安非他命」，此與檢察官起訴的販毒時間
    並不吻合。
  2.檢察官引用之通訊監察譯文表6份，認為是被告與證人丙○○之購買毒品之證據，且起訴事實指稱被告「在彰化縣田尾
    鄉○○路120巷23號，連續販賣安非他命予丙○○」，然檢
    方引用之6通監聽譯文，被告當時所連結之基地台，均未在
    田尾鄉，而散在彰化縣境各處：
    ┌────────────────────────────┐
    │95年4月22日23時44分「丙○○0000000000→乙○○」         │
    │乙○○連結之基地台位置：彰化縣員林鎮○○○街175號       │
    ├────────────────────────────┤
    │95年4月22日23時51分「丙○○0000000000→乙○○」         │
    │乙○○連結之基地台位置：彰化縣員林鎮○○○街175號       │
    ├────────────────────────────┤
    │95年4月23日0時16分「丙○○0000000000→乙○○」          │
    │乙○○連結之基地台位置：彰化縣員林鎮○○○街175號       │
    ├────────────────────────────┤
    │95年4月24日18時45分「乙○○→丙○○0000000000」         │
    │乙○○連結之基地台位置：彰化縣北斗鎮○○里地○路400號   │
    ├────────────────────────────┤
    │95年4月24日20時54分「丙○○0000000000→乙○○」         │
    │乙○○連結之基地台位置：彰化縣北斗鎮○○里地○路400號7樓│
    ├────────────────────────────┤
    │95年4月27日17時14分「丙○○0000000000→乙○○」         │
    │乙○○連結之基地台位置：彰化縣永靖鄉東寧村浮圳710號3樓  │
    └────────────────────────────┘
    其中語意曖昧的95年4月24日20時54分監聽譯文，丙○○問
    乙○○「我江仔啦！你現在有嗎？.. 我現在快到你那裡了
    」，而乙○○說「不然你先過來啦」，而乙○○當時人在北
    斗鎮，要求丙○○先過來，應是到北斗鎮，但並非與相約到
    彰化縣田尾鄉○○路120巷23號。故通訊監聽譯文，亦不能
    佐證是被告在彰化縣田尾鄉○○路120巷23號販售安非他命
    之證據。
  3.上述95年4月27日以前之6通通訊監察譯文，內容並無談到「
    買2000元或6000元」「買查埔的」「買硬的」等之類常見毒
    品交易術語，僅有丙○○說要過去找乙○○的內容，並不能
    佐證是毒品交易的對話，又檢方對乙○○0000000000的行動
    電話間聽，第一次監聽時間自95年4月18日開始至95年5月16
    日（95監續字85號卷P.48），後再延長多次，依序為95年5
    月16日至95年6月14日（95監續字第176號卷P. 2）；95年6
    月30日至95年7月28日（95年監續字第176號卷P.47）；95年
    7月28日至95年8月25日（95年監續字第204號卷P.1）；95年
    8月18日至95年9月15日（95聲監續字第446號卷P.29）；95
    年9月15日至95年10月13日（95聲監續字第515號卷P.2）；
    95年10月13日至95年11月10日（95聲監續字第569號卷P.2）
    ；95年11月10日至95年12月8日（95聲監續字第628號卷P.13
    ）；95年12月8日至96年1月5日（95聲監續字第628 號卷P.1
    3）；96年1月8日至96年2月6日（96聲監續字第12號卷P.37
    ）；96年2月6日至96年3月5日（96聲監續字第74號卷P.37）
    等，可證明最後監聽時間截至96年3月5日止，但並在「95年
    7、8月間」，並沒有監聽到證人丙○○與被告乙○○任何疑
    似購買毒品的曖昧電話，故丙○○供稱「95年7、8月間購買
    毒品」，同樣可信度薄弱。
  (二)檢察官提出之彰化縣田尾鄉○○路120巷23號乙○○住處照
    片，以及拍得有人駕駛車牌號碼0280-MA號（證人丙○○所
    有，有車籍資料可證）自小客車、及車牌號碼9H-9937號（
    甲○○之女莊惠茹所有）、9V-0960號（案外人張文卿所有
    ）自小客車在屋外停放之照片（96偵字5012號卷P.4以下）
    ，可以證明證人丙○○確實與乙○○、甲○○等人熟識，丙○○到過乙○○住處而已。但不能證明上述照片是何時拍攝
    ，也不能確定該次開車前往就是購買毒品之目的。本院勘驗
    96年6月8日檢察官偵訊光碟，當日11時25分，檢察官問證人
    丙○○並告知相片（96偵字第5012號卷P.5）是4月份所照，
    惟證人丙○○並未回答，未能確定日期。而證人丙○○警偵
    訊中從不否認曾到過乙○○住處，其證稱：「我去田尾鄉○○路附近工作，我作鐵工，所以知道的。」等語（95年12月
    5日檢察官偵訊中結證，96他字第51號卷P.19），證人曾到
    過被告住處作鐵工，而認識被告，而被告也向來承認與丙○○熟識，故上述照片實不能證明就是販毒交易的照片。
  (三)丙○○審理中供述亦未必可信：
  1.證人先後證述不一，可能是先前供述為真實，後來翻供為虛
    偽；也可能是先前供述虛偽，後來才坦白陳述；也可能先後
    所供述均屬虛偽不實。但究竟何者可採，仍應就其全盤供述
    之意旨，佐以卷內證據為綜合判斷，並依據經驗法則及論理
    法則，詳予剖析其供述異、同之情形。
  2.證人丙○○審理中幾次翻供，丙○○曾在臺灣臺中地方法院
    96年5月30日另案審判中（筆錄見96偵字5012號卷P.16以下
    ），否認曾經向乙○○購買毒品。檢察官請求勘驗96年6月8
    日檢察官偵訊光碟，指稱丙○○在偵訊中已坦承96年5月30
    日臺中地方法院之陳述不實。然本院勘驗光碟結果，丙○○
    是向檢察官陳述：「報告檢察官，上次有出庭一次台中高分
    院，但是我們要出台中高分院之前，她有跟我說，叫我不要
    隨便咬她。」等語，所謂「不要隨便咬她」，只是籠統的說
    明，可能是「不要誣陷他」或「不要供出事實」之意思，並
    非坦承在臺中地方法院供述不實。至於證人丙○○在96年5
    月30日臺中地方法院審理中供稱：「在庭被告年紀比我小，
    我也不曉得她先生係何人，我怎麼會叫他『嫂子』」云云，
    乃屬不實，被告警訊中已坦承認識「甲○○」（甲○○因涉
    販毒案件已經本院96年度訴字第912號判決處無期徒刑，上
    訴二審中，有臺灣高等法院被告全國前案紀錄表可證），被
    告因為與甲○○曾為男女朋友關係，所以被告稱呼甲○○的
    女友為「嫂子」並不為奇，故上述在96年5月30日台中地方
    法院審理中供述亦有瑕疵。
  3.而證人丙○○於本院審理時，同樣翻供改稱沒有毒品交易，
    辯稱是因為乙○○積欠自己作鐵工的費用，自己才挾怨報復
    云云。丙○○與被告乙○○在本院先後接受隔離訊問，就「
    被告委託丙○○，在彰化縣田尾鄉○○路120巷23號住處，
    作曬衣架鐵工，金額4500元」之內容供述一致，但若為區區
    4500元誣陷別人販賣毒品，也未必是符合常情，故丙○○審
    理中供述也未必可採。
  4.但即使證人丙○○審理中供述均有瑕疵，也不能反面推論丙○○警偵訊中所述就是真實，因為丙○○警偵訊中所說購毒
    時間反覆不一，95年4月27日以前之通訊監察譯文，並未錄
    得何等重要交易對話，而且被告當時連接的基地台，也不是
    在田尾鄉○○路附近，對話中丙○○說要去拜訪被告，無法
    顯示是要到田尾鄉○○路120巷23號住處，此與公訴事實不
    相符，而有嚴重瑕疵存在。而丙○○原先於警偵訊中說「95
    年7、8月間購毒」云云，經過檢察官實施監聽，並未發現丙○○與被告於該段時間有何電話聯繫。
  (四)檢察官另引用之「行政院海岸巡防署中部地區巡防局彰化機
    動查緝隊偵查報告書」乃調查員審判外之書面陳述，屬於典
    型傳聞證據，欠缺證據能力；又檢察官引用之「通訊監察錄
    音光碟1份」錄音時間為95年9月20日以後，與起訴之95年4
    月27日以前犯行不相吻合，欠缺關連性。又因為證人丙○○
    與被告本來就認識，故「指認犯罪嫌疑人紀錄表」一張，並
    不能證明何等事項。
  (五)綜上所述，本案證據薄弱，證人先後說詞互相矛盾，且先前
    警偵訊中說詞也與公訴事實不相吻合，通訊監察譯文並無重
    要內容，且被告與丙○○從未否認本來就認識，故照片亦不
    能證明丙○○該次前往就是為了購毒，本案亦無其他證據可
    資採用，對於這樣法定本刑為「無期徒刑或七年以上有期徒
    刑」之重罪，僅以證人模糊的說詞，欠缺其他佐證，無法達
    到令人「無庸置疑」相信之程度，基於罪疑惟輕、無罪推定
    之原則，應為被告無罪之諭知，以免冤抑。
五、適用法條：刑事訴訟法第301條第1項。
本案經檢察官莊佳瑋到庭執行職務。
中　　華　　民　　國　　96　　年　　9　　月　　28　　日
                  刑事第三庭    審判長法官  姚銘鴻
                                法      官  吳俊螢
                                法      官  葉明松
以上正本證明與原本無異。
如不服本判決，應於判決送達後10日內，向本院提出上訴書狀，
上訴書狀應「敘述具體上訴理由」，並按他造當事人之人數附繕
本。「切勿逕送上級法院」。
中　　華　　民　　國　　96　　年　　9　　月　　28　　日
                                書  記  官  于淑真
